【裁判字號】    99,交抗,72
【裁判日期】    990222
【裁判案由】    聲明異議
【裁判全文】
臺灣高等法院高雄分院刑事裁定          99年度交抗字第72號
抗  告  人
即受處分人  甲○○
上列抗告人因違反道路交通管理處罰條例聲明異議案件，不服臺
灣高雄地方法院中華民國99年1 月18日裁定（98年度交聲字第28
36、2837號），提起抗告，本院裁定如下：
    主  文
抗告駁回。
    理  由
一、抗告意旨略以：抗告人即受處分人甲○○因罹患失眠及躁鬱
    症，於民國97年9 月9 日凌晨服用高雄市立凱旋醫院所開立
    之安眠藥及抗憂鬱藥不久，接到友人來電委託購買5 條香菸
    ，遂騎乘車號779-QCT 號機車送香菸去京華城KTV ，於返家
    途中行經漢口街與安寧街時為警攔停，經警以闖紅燈、拒絕
    接受酒測（無照駕駛部分已於原審撤回異議）等違規行為予
    以掣單舉發，然員警並未將舉發違反道路交通管理事件通知
    單送達受處分人，原處分機關據此即逕行裁決，顯有未當。
    且受處分人係在九如路與漢口街交岔路口紅燈左轉時被警攔
    下，惟員警於原審卻證稱在該路口右轉時被攔下；又員警在
    派出所僅拿鎖匙、紅單（即上開違規單）給受處分人母親，
    並未播放現場錄影帶，員警於原審所述內容不實；另受處分
    人當日確因服用上開藥物導致精神不佳才誤闖紅燈，並非員
    警所述有飲酒之情，員警以受處分人有酒後駕車及拒絕酒測
    等行為，予以開單舉發，自有未當。原審未予詳察，而駁回
    受處分人之異議，顯有未合。爰提抗告請求撤銷原裁定，並
    另為適法之裁定等語。
二、按汽車（包括機器腳踏車）駕駛人，行經有燈光號誌管制之
    交岔路口闖紅燈者，處新臺幣（下同）1,800 元以上5,400
    元以下罰鍰；前項紅燈右轉行為者，處600 元以上1,800 元
    以下罰鍰；汽車駕駛人有第53條所列情形之一者，除依原條
    款處罰鍰外，並記違規點數3 點，道路交通管理處罰條例第
    53條、第63條第1 項第3 款分別有明文規定。次按汽車駕駛
    人拒絕接受測試酒精濃度之檢定者，處6 萬元罰鍰，並當場
    移置保管該汽車及吊銷該駕駛執照，3 年內不得考領，道路
    交通管理處罰條例第35條第4 項、第67條第2 項前段亦有規
    定。又道路交通管理處罰條例第35條第4 項規定「拒絕酒精
    濃度測試之檢定」除應課予罰鍰6 萬元外，並應當場移置保
    管該汽車及吊銷該駕駛執照，較諸同條第1 項規定酒後駕車
    之處罰更為嚴厲，目的在於不使拒絕酒精濃度測試檢定之駕
    駛人反而獲得寬典，否則無異鼓勵駕駛人拒絕接受測試，再
    衡以處罰之基礎，係因人體內酒精含量，自開始飲酒時隨飲
    酒量漸漸累積增加，而於完成飲酒時，體內酒精含量達到最
    高，隨後即依代謝率逐漸代謝，基此，倘駕駛人遭員警攔停
    後，積極拒絕接受酒精測試或消極推諉拖延，致其體內酒精
    濃度因時間經過而逐漸代謝降低，對於其他立即配合測試之
    駕駛人顯有不公，亦有礙警員職務之順利進行，是駕駛人經
    警告知酒精濃度測試標準及流程後，不論以積極行為表示拒
    絕或以消極不配合方式排斥酒測，均屬「拒絕接受酒精濃度
    測試」。再按警察對於已發生危害或依客觀合理判斷易生危
    害之交通工具，得予以攔停，要求駕駛人或乘客出示相關證
    件或查證其身分及要求駕駛人接受酒精濃度測試之檢定，警
    察職權行使法第8 條第1 項第1 款、第3 款分別定有明文。
三、經查：
(一)、本件受處分人於前揭時、地騎乘機車，行經有燈光號誌管制
    之交岔路口，經警當場舉發有「駕車行經有燈光號誌管制之
    交岔路口闖紅燈」之違規行為，又因受處分人身上有酒味，
    員警乃要求受處分人接受酒精測試，受處分人拒絕接受酒測
    ，員警另舉發有「拒絕接受酒精濃度測試之檢定」之違規行
    為，嗣受處分人於舉發通知單所載應到案日期前提出申訴，
    經原舉發單位調查結果，認受處分人上開違規行為明確，原
    處分機關乃依：(一)道路交通管理處罰條例第53條第1 項、第
    63 條 第1 項第3 款之規定，裁處罰鍰1,800 元、記違規點
    數3 點（闖紅燈部分）；(二)依同條例第35條第4 項、第67條
    第2 項前段之規定，裁處罰鍰6 萬元、吊銷普通小型車駕駛
    執照、3 年內禁考（拒絕酒測部分）等處分等情，有車號77
    9-QCT 號機車行車執照、高雄市政府警察局高市警交字第B0
    0000000 號、第B00000000 號舉發違反道路交通管理事件通
    知單、原處分機關上開裁決書、酒精濃度測試表、高雄市政
    府警察局三民第一分局97年10月2 日高市警三一分六字第09
    70019885號函在卷可稽（原審卷一第6 、18-20 、26-27 頁
    ，原審卷二第21-22 頁），此部分事實，應堪認定。
(二)、受處分人雖否認有上開交通違規行為，並以前詞置辯。然查
    ：
  1.受處分確有於上開時地紅燈左轉（闖紅燈）及拒絕酒精濃度
    測試等交通違規行為之事實，業據證人即掣單舉發之員警呂
    季光於原審證稱：受處分人當天先在九如路、哈爾濱街闖紅
    燈，又在九如路、嫩江街口闖紅燈，我們在哈爾濱街看到他
    闖紅燈就沿路跟著他，他發現警車後，就沿九如路逃逸，在
    九如路、漢口街口左轉，在漢口街、安寧街口被我們攔下來
    。因受處分人有喝酒，我們有聞到酒味，我們問他有無證件
    ，他說沒有，我們就帶回哈爾濱派出所查詢，問他名字，他
    就寫自己的名字，再問其他問題，他都說不知道，我們覺得
    他有一點茫茫的。在派出所裡要求受處分人做酒測，他拒絕
    ，他有說要測又沒有心要測，所以才開立拒絕接受酒測的罰
    單。帶回派出所全程都有錄影。當天受處分人有打電話給他
    媽媽，開立的罰單他簽名後，說什麼都不要就走了，後來他
    媽媽有到派出所，我們當時有拿錄影帶給他媽媽看，並把罰
    單拿給他媽媽，他媽媽拿了就走。查獲時受處分人並沒有說
    是因為服用藥物才精神不濟等語綦詳（原審卷一第38-40 頁
    ）。而證人呂季光係職司犯罪調查及維護交通秩序之員警，
    深知具結作證應據實陳述及虛偽證述將涉犯偽證罪之法律效
    果，其與受處分人並不相識，又無其他金錢糾紛，衡情並無
    甘冒偽證罪責而故意誣陷受處分人之理，且其作證時陳述之
    語氣平順、堅定，內容前後一貫，並無相互矛盾之情，佐以
    受處分人於原審亦坦承其確有「紅燈違規左轉」，且當時攔
    檢之員警有要求其配合進行酒測，其則以未飲酒為由拒絕接
    受酒測等情（原審卷一第29 -30頁），均核與證人呂季光上
    開所證內容相符，足見其上開所證內容，應屬真實。
  2.受處分人雖辯稱：其係「紅燈左轉」，證人呂季光於原審卻
    證稱其在該路口右轉時被攔下云云，惟查，證人呂季光於原
    審係證述受處分人在「九如路、漢口街口左轉」，此有原審
    訊問筆錄可憑（原審卷一第38頁），並無受處分人所稱：「
    右轉被攔下」等語，是受處分人就此所辯，顯屬無據。又依
    道路交通管理處罰條例第53條之規定，「紅燈左轉」亦包含
    在闖紅燈之處罰內，受處分人既在該交岔路口「紅燈左轉」
    ，即有「駕車行經有燈光號誌管制之交岔路口闖紅燈」之違
    規行為。又因受處分人經警攔停時，其身上散發出酒味，員
    警乃合理懷疑其有酒後駕車之行為，乃要求其配合酒測，受
    處分人則以未飲酒為由拒絕接受檢測，已如前述，員警乃掣
    單舉發，受處分人則於舉發通知單上簽名後即行離去等情，
    亦據證人呂季光證述在卷（原審卷一第39頁），並有載明「
    拒測」字樣之酒精濃度測試表在卷可憑（原審卷一第27頁）
    ，足見受處分人當日確有拒絕酒測之事實甚明。
  3.本件舉發違反道路交通管理事件通知單2 紙（即高市警交字
    第B00000000 號、第B00000000 號），既經員警告知受處分
    人舉發之內容後，由受處分人在該2 紙通知單「收受通知聯
    者簽章」欄位簽收，有該2 紙通知單在卷可稽（原審卷一第
    26頁、原審卷二第21頁），足認該2 紙通知單業經被告簽收
    無訛。雖受處分人於簽收後，未一併將通知單拿走，嗣由受
    處分人之母親領回等情，業經證人呂季光於原審證稱：受處
    分人簽名後，未拿走通知單即行離去，事後則交由經受處分
    人通知前來之受處分人母親領回等語在卷（原審卷一第39頁
    ），且受處分人亦供承當日有撥打電話聯絡其母親到場等情
    （見抗告狀第3 頁），可知受處分人於簽收通知單後，自行
    決定不帶走該通知單，並非員警未交付其收受，此由受處分
    人不願帶走上開通知單後，員警仍將通知單交由受處分人母
    親領回（受處分人於抗告狀中亦載明員警有將違規通知單交
    付其母親取回，見抗告狀第5 頁），且受處分人亦於97年9
    月19日對於上開舉發交通違規提出申訴等情（原審卷一第21
    -25 頁），即可明瞭，堪認舉發機關已完成送達程序，無需
    另以郵務方式送達該文書，受處分人辯稱並無收受上開違規
    通知單云云，並無理由。至受處分人辯稱其服用安眠藥等藥
    物才誤闖紅燈云云，然觀諸受處分人所提聲明異議狀、抗告
    狀及於原審之陳述內容，顯見其對於舉發當時其行駛之路線
    暨方向、行經那些交岔路口、闖越何處紅燈、員警攔停過程
    、其拒絕酒測理由及其母親嗣後亦有到場等細節，均能逐一
    詳述、邏輯概念清晰，尚能清楚辯識有「闖紅燈」之行為，
    顯非因服用藥物導致精神不佳而誤闖紅燈，且證人呂季光於
    原審亦證稱：受處分人於舉發當時並未表示其有服用藥物導
    致精神不濟等語（原審卷一第40頁），足見受處分人就此所
    辯，核與事實不符，自難執為有利受處分人之認定。
四、綜上所述，受處分人於前揭時、地駕車行經有燈光號誌管制
    之交岔路口闖紅燈及拒絕接受酒精濃度測試之檢定等違規行
    為之事實，均堪認定。原處分機關依道路交通管理處罰條例
    第53條第1 項、第63條第1 項第3 款之規定，裁處罰鍰1,80
    0 元、記違規點數3 點之處分，及依同條例第35條第4 項、
    第67條第2 項前段之規定，裁處罰鍰6 萬元、吊銷普通小型
    車駕駛執照、3 年內禁考之處分，經核並無違誤。從而，原
    審裁定駁回受處分人之異議，依法並無不當，受處分人之抗
    告為無理由，應予駁回。
五、據上論結，應依道路交通案件處理辦法第26條、刑事訴訟法
    第412條，裁定如主文。
中    華    民    國    99    年    2     月    22    日
                  刑事第三庭  審判長法  官   莊崑山
                                    法  官   張意聰
                                    法  官   唐照明
以上正本證明與原本無異。
不得再抗告。
中    華    民    國    99    年    2     月    22    日
                                    書記官   黃琳群

司法院資訊處製作；財團法人民間司法改革基金會備份。
